臺灣臺北地方法院刑事判決　　　　　　　　　　　　　九十三年度易字第六一五號
　　公訴人　臺灣臺北地方法院檢察署檢察官
　　被　告　乙○○
右列被告因詐欺等案件，經檢察官提起公訴（九十二年度偵字第二四四八五號），本
院判決如左：
      主  文
乙○○共同意圖為自己不法之所有，以詐術使人將本人之物交付，處有期徒刑陸月，
如易科罰金，以佰元折算壹日。
      事  實
一、乙○○（綽號：伍哥）係設於台北市大安區○○○路○段十九巷三之一號四樓之
    雨聖企業股份有限公司（下稱雨聖公司）經理，其於民國八十五年二月任用甫退
    伍之甲○○（業經檢察官職權不起訴處分）處理私人雜務，嗣於八十七年四月間
    ，乙○○經選任為雨聖公司董事，明知甲○○並未在雨聖公司擔任業務副理並支
    領薪資，竟以需錢週轉為由，要求甲○○出面向銀行辦理貸款，共同基於意圖為
    自己不法所有及行使不實業務文書之犯意聯絡及行為分擔（起訴書誤繕概括犯意
    ），乙○○於同年五月二十二日，在雨聖公司上址，利用電腦同時製作甲○○在
    雨聖公司擔任業務經理之在職證明及八十六年度支領新台幣（下同）五十一萬元
    薪資扣繳憑單等不實業務文書後，另於八十七年六月初填載甲○○名義之免保人
    貸款申請書連同前開不實之業務文書，併向位於台北市○○○路○段一三七號之
    聯邦商業銀行南京東路分行（下稱聯邦銀行）提出申請予以行使，經聯邦銀行於
    同年六月二十六日受理，足以生損害於聯邦銀行及雨聖公司，乙○○再於同年七
    月六日（起訴書誤繕為六月二十六日）偕同甲○○前往聯邦銀行辦理對保及填寫
    借款契約書、授權書及本票，並開設第000000000000號帳戶，使聯
    邦銀行承辦人員陷於錯誤，於同年七月七日將核貸三十萬元撥入前開帳戶，乙○
    ○再陸續提領花用，期間僅支付二期貸款即置之不理，甲○○事後受聯邦銀行追
    償而被迫籌錢清償貸款。嗣財政部對聯邦銀行進行金融檢查，始查悉上情。
二、案經法務部調查局臺北市調查處移送臺灣臺北地方法院檢察署檢察官偵查起訴。
      理  由
一、訊據被告乙○○固不否認於前揭時、地，出具雨聖公司薪資扣繳憑單及在職證明
    等文件，供甲○○向聯邦銀行辦理貸款之用，惟矢口否認有何行使偽造業務文書
    及詐欺等犯行，辯稱：甲○○當時係在雨聖公司任職，也有領薪水，是他要辦貸
    款，錢也是他領走，伊並未藉此向聯邦銀行詐貸三十萬元花用云云。經查：被告
    邀同甲○○以不實之雨聖公司扣繳憑單及在職證明等文件，向聯邦銀行詐貸三十
    萬元等情，迭據證人甲○○於市調處、偵查中及本院審理時指證不移，並有聯邦
    銀行貸款申請書、借款契約書、本票、授權書及授信批覆書及聯邦銀行第000
    000000000號帳戶交易明細資料影本，在卷可參。雖被告一再辯稱：甲
    ○○任職雨聖公司，月薪四萬多元云云，惟被告卻無法提出甲○○任職期間之投
    保或領取薪資等相關資料為憑，則其辯詞已顯空洞，而被告所陳甲○○任職半年
    多，又與扣繳憑單記載八十六年一月至十二月之受薪時間不同，況財政部財稅資
    料中心提供甲○○八十六年度各類薪資所得資料，根本無任何支領雨聖公司薪資
    之資料存在（見偵卷第十七頁至第十九頁），另觀諸證人甲○○證陳：伊在被告
    身旁做雜務，剛開始被告有給錢，後來被告帶伊去喝酒，兩相扣抵就沒有錢拿等
    語（見本院九十三年六月三十日審判筆錄第六頁），益徵證人甲○○確未在雨聖
    公司任職支薪等情，甚為明灼。被告身為雨聖公司股東，並於八十七年四月間改
    選為董事，此有台北市政府建設局提出雨聖公司股東名簿及變更登記事項卡在卷
    可參（見偵卷第四十頁至第四十五頁），被告依公司法第八條規定固係雨聖公司
    負責人，雖有權製作與公司業務相關之文件，但卻將甲○○未任職雨聖公司業務
    經理及支領新資等不實事項，分別登載於在職證明及八十六年度扣繳憑單等業務
    文書（見偵卷第十二頁），再佯以甲○○名義填載貸款申請書連同前開不實文件
    向聯邦銀行詐貸三十萬元，則被告夥同甲○○共同基於意圖為自不法所有及行使
    登載不實業務文書等犯行，洵堪認定。被告前開辯詞，顯係卸責之詞，不足為採
    。
二、核被告乙○○所為，係犯刑法第三百三十九條第一項之詐欺取財罪及同法第二百
    十六條、第二百十五條之行使業務上登載不實文書罪。被告與甲○○所為上開二
    罪間，有犯意聯絡及行為分擔，為共同正犯。雖起訴書記載被告基於概括犯意而
    為前開兩罪行，惟被告為達同一目的，同時製作扣繳憑單及在職證明等不實之業
    務文書，再據以向聯邦銀行提出申請並詐貸一筆款項，僅成立一個行使業務登載
    不實文書及詐欺取財罪，並無連續之犯行，另觀諸起訴書證據清單及所犯法條欄
    亦未敘及連續犯之行為，可見起訴書關於前開概括犯意之記載，顯係文字誤繕甚
    明，本院予以更正。又被告登載業務不實文書之低度行為為行使之高度行為所吸
    收，不另論罪。而被告所犯前開二罪間，有方法結果之牽連關係，依刑法第五十
    五條規定，從一重之詐欺取財罪處斷。受審酌被告夥同甲○○共同利用偽造扣繳
    憑單及在職證明等文件，向聯邦銀行詐貸三十萬元花用，共犯甲○○事後清償該
    筆貸款，業經檢察官職權不起訴處分在案，惟被告仍矢口否認前開犯行，犯後態
    度不佳等情狀，量處如主文所示之刑。又按被告行為後，刑法第四十一條業於九
    十年一月十日經總統公布，並於同年月十二日生效，關於易科罰金適用範圍擴大
    為「最重本刑五年以下有期徒刑之罪，而受六月以下有期徒刑或拘役之宣告」，
    經比較新舊法結果，以修正後之新法對被告較為有利，依刑法第二條第一項前段
    之規定，適用新修正之刑法第四十一條第一項前段規定諭知易科罰金之折算標準
    ，以資懲儆。
三、被告製作不實之在職證明及扣繳憑單等業務文書，既已交付聯邦銀行予以行使，
    顯非屬被告所有之物，爰不另為沒收之諭知。
據上論斷，應依刑事訴訟法第二百九十九條第一項前段，刑法第二條第一項前段、第
二十八條、第二百十六條、第二百十五條、第三百三十九條第一項、第五十五條、第
四十一條第一項前段，罰金罰鍰提高標準條例第一條前段、第二條，判決如主文。
本案經檢察官賴淑芬到庭執行職務。
中　　　華　　　民　　　國　　九十三　　年　　　七　　　月　　 二十 　　日
                              臺灣臺北地方法院刑事第二庭
                                  審判長法官
                                        法官
                                        法官
右正本證明與原本無異。
如不服本判決，應於判決送達後十日內，向本院提出上訴狀。
                                      書記官  陳  靜  君
中　　　華　　　民　　　國　　九十三　　年　　　七　　　月　　      　　日
附論罪科刑依據法條：
刑法第二百十六條
行使第二百十條至第二百十五條之文書者，依偽造、變造文書或登載不實事項或使登
載不實事項之規定處斷。
刑法第二百十五條
從事業務之人，明知為不實之事項，而登載於其業務上作成之文書，足以生損害於公
眾或他人者，處三年以下有期徒刑、拘役或五百元以下罰金。
刑法第三百三十九條
意圖為自己或第三人不法之所有，以詐術使人將本人或第三人之物交付者，處五年以
下有期徒刑、拘役或科或併科一千元以下罰金。
以前項方法得財產上不法之利益或使第三人得之者，亦同。
前二項之未遂犯罰之。
